【裁判字號】    98,上訴,2939
【裁判日期】    980728
【裁判案由】    違反商業會計法等
【裁判全文】
臺灣高等法院刑事判決                98年度上訴字第2939號
上  訴  人
即  被  告  甲○○
上列上訴人因違反商業會計法等案件，不服臺灣臺北地方法院97
年度訴字第1979號，中華民國98年5 月20日第一審判決（起訴案
號：臺灣臺北地方法院檢察署97年度年度偵緝字第1640號），提
起上訴，本院判決如下：
    主  文
上訴駁回。
    理  由
一、依刑事訴訟法第350 條、第361 條、第362 條、第367 條規
    定，不服地方法院之第一審判決而上訴者，須提出上訴書狀
    ，並應敘述具體理由，為上訴必備之程式；其所提出之書狀
    未敘述上訴理由，或僅曾以言詞陳述上訴理由者，均應於上
    訴期間屆滿後20日內補提理由書於第一審法院。第一審法院
    經形式審查，認逾期未補提上訴理由者，應定期間先命補正
    ；逾期未補正者，為上訴不合法律上之程式，應以裁定駁回
    。倘已提出上訴理由，但所提非屬具體理由者，則由第二審
    法院以上訴不合法律上之程式，判決駁回。而所謂具體理由
    ，必係依據卷內既有訴訟資料或提出新事證，指摘或表明第
    一審判決有何採證認事、用法或量刑等足以影響判決本旨之
    不當或違法，而構成應予撤銷之具體事由，始克當之（例如
    ：依憑證據法則具體指出所採證據何以不具證據能力，或依
    憑卷證資料，明確指出所為證據證明力之判斷如何違背經驗
    、論理法則）；倘僅泛言原判決認定事實錯誤、違背法令、
    量刑失之過重或輕縱，而未依上揭意旨指出具體事由，或形
    式上雖已指出具體事由，然該事由縱使屬實，亦不足以認為
    原判決有何不當或違法者（例如：對不具有調查必要性之證
    據，法院未依聲請調查亦未說明理由，或援用證據不當，但
    除去該證據仍應為同一事實之認定），皆難謂係具體理由，
    俾與第二審上訴制度旨在請求第二審法院撤銷、變更第一審
    不當或違法之判決，以實現個案救濟之立法目的相契合，並
    節制濫行上訴（最高法院97年度台上字第892 號判決意旨參
    照）。又依刑事訴訟法第367 條之文義及立法意旨，僅於「
    上訴書狀未敘述上訴理由」之情形，為保障上訴人之權益，
    始有補正之問題。至有無敘述理由，第一審法院僅作形式上
    之審查，如上訴書狀形式上已敘述不服原判決之意旨者，即
    與未敘述上訴理由之情形有別，無庸再命補正；至於其理由
    是否具體，則屬第二審法院審查之範圍，亦不在命補正之列
    。亦即上訴書狀已記載理由，並有具體之敘述時，其上訴既
    屬合法，第二審法院固應就其理由之是否可取，為實體之審
    理及判斷；如認其上訴書狀雖記載理由，但並未具體敘述時
    ，則無須再命補正，可逕認其上訴不合法，以判決駁回之（
    最高法院97年度台上字第3889號判決意旨參照）。
二、本件上訴人即被告甲○○不服原審判決，提起上訴，其於98
    年6 月26日提出上訴理由狀稱：其就原審判決之犯罪事實已
    坦承不諱，且其行為時尚無前科，有本院被告前案紀錄表在
    卷為憑；又於原審準備程序中，因其願認罪協商坦承犯行，
    法官遂同意予其緩刑機會，然原審判決主文中並未予其緩刑
    ，爰請求撤銷原判決，給予其緩刑，更為適法之裁判；再其
    僅收取5000元之報酬，充作人頭負責人，非本案主謀，且不
    知主謀會開立如此多之發票，故其惡性並非重大，又其行為
    時無前科，原審判決之刑度亦有過重，請求從輕量刑云云。
三、經查：本件原判決依被告於原審坦承不諱，復有財政部臺北
    市國稅局審查三科查緝案件稽查報告書、專案申請調檔統一
    發票查核名冊及查核清單、領用統一發票購票證申請書、富
    麗達公司營利事業統一發證設立登記申請書、設立登記表、
    營業稅稅籍資料查詢作業等附卷為證，足徵被告自白與事實
    相符，認定被告確有共同連續商業負責人，以明知為不實之
    事項，而填製會計憑證之犯行，並審酌被告行為時尚無前科
    ，有本院被告前案紀錄表在卷為憑；其虛開統一發票金額達
    8,246 萬4,862 元，幫助逃漏稅金額亦高達412 萬3,246 元
    ，嚴重妨礙稅捐徵納之正確及公平性，影響國家稅收甚鉅；
    原矢口否認，嗣於原審準備程序始坦承犯行之犯後態度，兼
    衡不實發票之張數及被告犯罪動機、目的、手段、生活狀況
    等一切情狀，處有期徒刑8 月，並依中華民國九十六年罪犯
    減刑條例規定，減為有期徒刑4 月，及諭知易科罰金之折算
    標準等情，均已詳敘其所憑證據、認定理由及量刑依據。從
    形式上觀察，原判決並無認定事實錯誤、量刑瑕疵或違背法
    令之情形。至於被告上訴理由書所稱原審準備程序中，因其
    願認罪協商坦承犯行，法官遂同意予其緩刑機會，然原審判
    決主文中並未予其緩刑，其非本案主謀，且不知主謀會開立
    如此多之發票，故其惡性並非重大，又其行為時無前科，原
    審判決之刑度亦有過重，請求從輕量刑一節，惟遍觀全卷，
    並無記載檢察官請求依協商程序為判決聲請之筆錄，亦無原
    審同意其緩刑之記載。況審酌被告僅為個人區區5000元私利
    而甘為虛設公司之人頭虛開鉅額統一發票，嚴重妨礙稅捐徵
    納之正確及公平性，並造成國庫400 餘萬稅金之損失，原審
    判決已詳細記載其審酌科刑之一切情狀之理由，核無量刑刑
    度之違法或不當情形。被告上開上訴理由，尚不足以影響判
    決量刑刑度之本旨，亦不足以認為原審判決有何不當或違法
    ，核非上開法條規定之上訴應敘述之具體理由。被告復未另
    外具體指摘原審判決關於認定事實、適用法律及量刑等事項
    ，究竟有何違法或不當之具體情形。揆諸上開說明，本件上
    訴未敘述具體理由，本院亦無須再命補正，其上訴不合法，
    應予駁回，並不經言詞辯論為之。
據上論斷，應依刑事訴訟法第367 條前段、第372 條，判決如主
文。
中    華    民    國    98    年    7     月    28    日
            刑事第十五庭  審判長法  官  吳昭瑩
                                法  官  張傳栗
                                法  官  李正紀
以上正本證明與原本無異。
如不服本判決，應於收受送達後10日內向本院提出上訴書狀，其
未敘述上訴之理由者並得於提起上訴後10日內向本院補提理由書
（均須按他造當事人之人數附繕本）「切勿逕送上級法院」。
                                書記官  鄭信昱
中    華    民    國    98    年    7     月    29    日


司法院資訊處製作；財團法人民間司法改革基金會備份。
